【裁判字號】    92,上訴,3173
【裁判日期】    921126
【裁判案由】    妨害國幣懲治條例
【裁判全文】
臺灣高等法院刑事判決                          九十二年度上訴字第三一七三號
    上  訴  人
    即  被  告  乙○○
    指定辯護人  本院公設辯護人甲○○
右上訴人，因妨害國幣懲治條例案件，不服臺灣板橋地方法院，九十二年度訴緝字第
八五號，中華民國九十二年八月七日第一審判決（起訴案號：臺灣板橋地方法院檢察
署九十年偵字第一七七二三號、併辦案號：同署九十二年偵字第六七三二號）提起上
訴，本院判決如左：
    主  文
上訴駁回。
    事  實
一、乙○○意圖供行使之用，並基於概括之犯意，先於民國九十年二月間，在其位於
    臺北縣中和市○○路一六二號六樓之一住處，以載有新臺幣千元紙鈔內容之電腦
    光碟置入電腦光碟機，再以電腦及彩色印表機列印之方式，而偽造新臺幣千元紙
    鈔，惟尚未將印有新臺幣千元紙鈔內容之紙張加以裁剪，未及製作完成該偽鈔而
    未遂；復於同年三月間，在上址住處，以電腦掃瞄器掃瞄舊版新臺幣五百元紙鈔
    ，再以電腦及彩色印表機列印後，再用裁紙刀切割之方式，而偽造完成舊版新臺
    幣五百元紙鈔五張。嗣於同年五月八日二十三時許，在上址住處，為警查獲其偽
    造之舊版新台幣五百元偽鈔成品五張，及其所有供偽造紙幣所用或預備用之空白
    紙張九十六張、電腦一台、掃瞄器一台、印表機一台、套印台一台、裁紙台一台
    、肖像印一枚、防偽線二十條、浮水印六枚、螢光粉一罐；復於九十二年三月二
    十七日一時十分許，在臺北縣三重市○○○路一四六巷十二之二號二樓，為警查
    扣得其先前所偽造之新台幣千元偽鈔半成品十二張，及其所有供偽造紙幣所用之
    光碟片二片。
二、案經臺北市政府警察局、臺北縣政府警察局三重分局報請臺灣板橋地方法院檢察
    署檢察官偵查起訴及移送併辦。
    理  由
一、右揭事實，業據上訴人即被告乙○○迭於警訊、偵查及原審審理中均坦承不諱，
    並有九十年五月八日查扣之舊版新台幣五百元偽鈔成品五張，及被告所有供偽造
    紙幣所用或預備之空白紙張九十六張、電腦一台、掃瞄器一台、印表機一台、套
    印台一台、裁紙台一台、肖像印一枚、防偽線二十條、浮水印六枚、螢光粉一罐
    ，暨九十二年三月二十七日查扣之新台幣千元偽鈔半成品十二張、光碟片二片足
    資佐證。至併辦意旨雖認被告係於九十二年三月二十七日，在臺北縣三重市○○
    ○路一四六巷十二之二號二樓，偽造千元紙鈔云云，惟被告迭於警訊、偵查及原
    審堅稱：九十二年三月二十七日查獲之千元偽鈔半成品，係於前次查獲即九十年
    五月八日前所留下來的等語（見六七三二號偵卷八頁正面、二十五頁背面，及原
    審卷三七、三八頁），其中，於原審更明稱：伊係於九十年三月間，在臺北縣中
    和市○○路一六二號六樓之一，偽造千元紙鈔等語（原審卷二六、三七頁），則
    在無其他積極證據證明被告確有於九十二年三月二十七日偽造新台幣千元紙鈔之
    情形下，自應認被告所供述其於九十年三月間偽造新台幣千元紙鈔乙節，尚屬可
    信，併辦意旨所指被告偽造千元紙鈔之犯罪時間，容有誤會，併此敘明。是本件
    事證業臻明確，被告犯行洵堪認定，應予依法論處。
二、核被告乙○○偽造新台幣五百元券之行為，係犯妨害國幣懲治條例第三條第一項
    之偽造幣券既遂罪，而偽造新台幣千元鈔未及完成之行為，係犯同條例第三條第
    三項、第一項之偽造幣券未遂罪（按中央銀行於五十年七月一日在台復業，並委
    託台灣銀行發行新台幣，自是時起，新台幣已具有國幣之功能，如有偽造行為，
    應依妨害國幣懲治條例治罪，此有大法官會議釋字第九十九號解釋及最高法院五
    十六年台上字第二一七一號判例可資參照）。被告前後二次偽造幣券之犯行，時
    間緊接，所犯基本構成要件相同，顯係出於概括之犯意為之，為連續犯，應依刑
    法第五十六條之規定，論以較重之偽造幣券既遂一罪，並加重其刑。其中偽造千
    元鈔部分與已起訴之偽造五百元鈔部分，具有裁判上一罪關係，且經檢察官移送
    併辦，法院自得併予審究，允宜敘明。
三、原審適用妨害國幣懲治條例第三條第一項、第六條，刑法第十一條前段、第五十
    六條、第三十八條第一項第二款，罰金罰鍰提高標準條例第一條前段之規定，並
    審酌被告偽造幣券，擾亂社會金融秩序，惟其於犯後業已坦承不諱，態度尚稱良
    好，暨其犯罪之動機、目的、手段、品性、生活狀況、智識程度、犯罪所生之損
    害等一切情狀，量處有期徒刑五年一月。扣案之舊版新台幣五百元偽鈔成品五張
    ，及新台幣千元偽鈔半成品十二張，不問屬於犯人與否，均予宣告沒收，又九十
    年五月八日扣案之空白紙張九十六張、電腦一台、掃瞄器一台、印表機一台、套
    印台一台、裁紙台一台、肖像印一枚、防偽線二十條、浮水印六枚、螢光粉一罐
    ，暨九十二年三月二十七日扣案之光碟片二片，則係被告所有，供偽造紙幣所用
    或預備之物，業據被告供明在卷，亦予宣告沒收。至於九十年五月八日另扣案之
    烤箱一台，被告否認係供偽造幣券所用，又九十二年三月二十七日扣案之電腦主
    機一台、電腦螢幕一台、列表機一台、掃瞄器一台、鍵盤一台，被告亦否認為其
    所有，供犯罪所用之物，因均無證據證明係被告所有，供犯罪所用或預備之物，
    乃不予宣告沒收。經核於法均無不合，應予維持。被告未具任何理由，遽行提起
    上訴，要無理由，應予駁回。至於公設辯護人為被告求情，陳稱可否適用刑法第
    五十九條規定，以其犯情尚可憫恕為由予以減輕其刑一節，因被告一再利用高科
    技偽造通用貨幣，對於金融秩序危害非輕，實難認有可憫恕之處，所請不能准許
    ，附此敘明。
四、被告經合法傳喚，無正當之理由不到庭，爰不待其陳述，逕行判決。
據上論斷，應依刑事訴訟法第三百六十八條、第三百七十一條，判決如主文。
本案經檢察官邱美育到庭執行職務。
中      華      民      國    九十二    年     十一     月    二十六    日
                              臺灣高等法院刑事第十四庭
                                  審判長法  官  陳  祐  輔
                                        法  官  陳  國  文
                                        法  官  洪  昌  宏
右正本證明與原本無異。
如不服本判決，應於收受送達後十日內向本院提出上訴書狀，其未敘述上訴之理由者
並得於提起上訴後十日內向本院補提理由書（均須按他造當事人之人數附繕本）。
                                        書記官  廖  月  女
中      華      民      國    九十二    年     十一     月    二十八    日
附錄：本案論罪科刑法條全文
妨害國幣懲治條例第三條
 (偽造與變造幣券罪)
意圖供行使之用，而偽造、變造幣券者，處無期徒刑或五年以上有期徒刑，得併科五
千元以下罰金。
犯前項之罪，因而擾亂金融，情節重大者，處死刑。
第一項之未遂犯罰之。


司法院資訊處製作；財團法人民間司法改革基金會備份。
